【裁判字號】    97,家聲,9
【裁判日期】    970418
【裁判案由】    變更子女姓氏
【裁判全文】
臺灣基隆地方法院民事裁定               97年度家聲字第9號
聲  請  人  甲○○
                    （
利害關係人  乙○○
                    （
            丙○○
                    （
上列聲請人聲請變更長子乙○○之姓氏事件，本院裁定如下：
    主  文
准乙○○之姓氏變更為母姓「林」（即「林宥凱」）。
程序費用新臺幣壹仟元由聲請人負擔。
    理  由
一、按「有下列各款情形之一，且有事實足認子女之姓氏對其有
    不利之影響時，父母之一方或子女得請求法院宣告變更子女
    之姓氏為父姓或母姓：(一)父母離婚者。(二)父母之一方或雙方
    死亡者。(三)父母之一方或雙方生死不明滿三年者。(四)父母之
    一方曾有或現有未盡扶養義務滿二年者。」民法第1059條第
    ５項定有明文。此乃因姓氏為姓名權，具有社會人格之可辨
    識性，與身分安定及交易安全有關，且姓氏尚具有家族之表
    徵，故賦予父母有選擇權；倘因應情事變更，有事實足認子
    女之姓氏對其有不利之影響時，父母之一方或子女自得請求
    法院宣告變更子女之姓氏為父姓或母姓。惟聲請法院宣告變
    更姓氏，必須符合上開４種情形之一，且必須有事實足認子
    女之目前姓氏對其有不利影響時，始得為之；否則即屬應不
    准許，此為當然之解釋。
二、本件聲請意旨略以：伊與長子乙○○（民國○○年○○月○○日生
    ，原名楊闕州，97年２月１日改名乙○○，國民身分證統一
    編號：Ｚ000000000）之父丙○○於民國（下同）93年10月29
    日離婚，當時乙○○尚年幼，伊無法獨力撫養，乃投靠娘家
    。詎丙○○於離婚後，既不探視乙○○，亦不給付扶養費；
    伊娘家族人對於乙○○起初並不排斥，惟對之已有差別待遇
    ，嗣因伊母為保護乙○○下樓而摔傷腿，並因乙○○將殺蟲
    劑倒入冷水瓶，致伊母誤食而送長庚醫院急救，伊母即開始
    對乙○○產生惡感，時謂「姓楊的，不要靠近她」等語，致
    乙○○甚覺不安；今年３月31日伊母更摔斷左手，即聲稱：
    如乙○○不能改姓「林」，由林家祖先保佑，即請伊母子搬
    出林家等語；伊如須搬出娘家，將無法獨力撫養乙○○，綜
    上事實，足認伊長子乙○○姓「楊」，對之顯有不利之影響
    ，為此依民法第1059條第５項規定，請求宣告變更伊長子乙
    ○○之姓氏為母姓（即「林宥凱」）等語。並提出「離婚協
    議書」、戶籍謄本及「調解不成立證明書」各１件為證。
三、查聲請人主張之上開事實，業據提出「離婚協議書」、戶籍
    謄本及「調解不成立證明書」各１件為證，經核：乙○○確
    為聲請人與丙○○所生，從父姓「楊」，且其父母已離婚，
    合於民法第1059條第５項第１款之規定；而依聲請人所陳，
    聲請人之子乙○○從父姓「楊」，對其目前之處境已造成莫
    大之困擾，然其父丙○○經本院合法通知，竟不聞不問，拒
    不到場陳述意見，表示關心；綜合上情，應認乙○○從父姓
    「楊」，對其確有不利之影響，是本件聲請人之聲請與法相
    符，應予准許，爰准予變更乙○○之姓氏為母姓（即「林」
    宥凱），如主文第１項所示。
四、依非訟事件法第21條第１項前段，裁定如主文。
中    華    民    國    97    年    4    月    18    日
                  家事法庭法      官  林金發
以上正本係照原本作成。
如不服本裁定，應於本裁定送達後10日內向本院提出抗告狀，並
繳納抗告裁判費新臺幣1000元，抗告於本院合議庭。
中    華    民    國    97    年    4     月    18    日
                          法院書記官  陳錦進


司法院資訊處製作；財團法人民間司法改革基金會備份。
